【裁判字號】    99,交聲,2801
【裁判日期】    990908
【裁判案由】    聲明異議
【裁判全文】
臺灣臺中地方法院交通事件裁定        99年度交聲字第2801號
原處分機關  交通部公路總局臺中區監理所
異  議  人
即受處分人  合升精密機械股份有限公司
代  表  人  陳義承
上列異議人即受處分人因違反道路交通管理處罰條例案件，對於
交通部公路總局臺中區監理所中華民國99年7月1日中監違字第裁
60-HD0000000號所為之裁決處分(原舉發案號：中縣警交字第HD0
000000號)，聲明異議，本院裁定如下：
    主  文
異議駁回。
    理  由
一、原處分意旨略以：異議人即受處分人(下稱受處分人)合升精
    密機械股份有限公司所有車牌號碼7036-ZE號自小客車，於
    民國99年5月29日下午4時10分許，行經臺中縣龍井鄉臺一線
    南下171公里處時，因「限速70公里，經雷達測速儀器測速
    時速101公里，超速31公里」之違規，經臺中縣警察局烏日
    分局龍井分駐所警員依違反道路交通管理處罰條例第40條規
    定以中縣警交字第HD0000000號舉發違反道路交通管理事件
    通知單逕行舉發，受處分人於期限內到案申訴，經原舉發單
    位查覆仍有不服，本站於99年7月1日以中監違字第裁60-HD0
    000000號裁決書裁處罰鍰新臺幣 (下同)1,800元，並依同條
    例第63條第1項第1款規定記違規點數1點等語。
二、受處分人聲明異議意旨略以：伊是駕車由山腳橋右轉，無法
    看到警告限速標示牌，且自轉彎處到照相地點約60公尺，此
    路段並無限速標示牌及測速照相標示牌，警方之舉發顯已違
    反道路交通管理處罰條例第7條之2有關應於一般道路至少於
    100公尺前明顯標示之規定，為此，具狀聲明異議，聲請撤
    銷原處分云云。
三、按汽車駕駛人，行車速度超過規定之最高時速，或低於規定
    之最低時速，除有第43條第1項第2款情形外，處1,200元以
    上2,400元以下罰鍰；汽車駕駛人違反第40條規定者，並記
    違規點數1點，道路交通管理處罰條例第40條、第63條第1項
    第1款分別定有明文；又依據違反道路交通管理事件統一裁
    罰基準表，汽車駕駛人駕駛小型車，行車速度，超過規定之
    最高時速20公里以上未滿40公里，而於期限內繳納或到案聽
    候裁決者，處1,800元罰鍰，並記違規點數1點。次按汽車駕
    駛人之行為有經以科學儀器取得證據資料證明其行為違規之
    情形，當場不能或不宜攔截製單舉發者，得對汽車所有人逕
    行舉發處罰；第一項逕行舉發，應記明車輛牌照號碼、車型
    等可資辨明之資料，以汽車所有人為被通知人製單舉發，道
    路交通管理處罰條例第7條之2第1項第7款、第4項亦有明定
    。又按對於汽車駕駛人有行車速度超過規定之最高速限或低
    於規定之最低速限違規行為予以逕行舉發，採用固定或非固
    定式科學儀器取得證據資料證明者，於一般道路須至少於10
    0公尺前，於高速公路、快速公路須至少於300公尺前，明顯
    標示之，道路交通管理處罰條例第7條之2第2項第9款、第3
    項亦定有明文；衡其立法用意，不外表明科處違規人行政裁
    罰之終極目的，乃在敦促駕駛人依行車速限駕駛，是以科學
    儀器採證，應由主管機關在明顯處告示，用以提醒駕駛人依
    道路限速行駛，以期在駕駛人避免受罰之心理下，達到依行
    車速限駕駛進而維護行車安全之最大效益，尚非謂如有違反
    ，駕駛人超速行駛之違規行為即應不罰，其理至明 (臺灣高
    等法院臺中分院96年度交抗字第914號、97年度交抗字第124
    8號裁定意旨參照)。換言之，駕駛人在一般道路、高速公路
    或快速道路依照規定速限行駛之義務，本不因警察機關有無
    在裝設測速儀器前方道路之明顯處豎立明顯標示而有差別，
    駕駛人亦不能僅因其在通過裝有測速儀器之路段前，並未察
    覺任何明顯之告示牌或警告標誌，即可遽謂其並無超速而免
    於受罰，合先敘明。
四、經查：
(一)本件受處分人合升精密機械股份有限公司所有車牌號碼7036
    -ZE號自小客車，於99年5月29日下午4時10分許，行經臺中
    縣龍井鄉臺一線南下171公里處時，因「限速70公里，經測
    速時速101公里，超速31公里」之違規，經由臺中縣警察局
    烏日分局龍井分駐所警員以移動式雷達測速儀鎖定照相採證
    後，依違反道路交通管理處罰條例第40條規定單逕行舉發之
    情，有上開舉發違反道路交通管理事件通知單1紙、違規採
    證照片1張附卷可稽。
(二)受處分人雖以前揭情詞置辯，惟警方以移動式雷達測速儀測
    速地點之前方150公尺有設置「最高行車速限70公里」之圓
    形禁制標誌、前方594.2公尺有豎立含「最高行車速限70公
    里」圓形禁制標誌之「前常有測速照相」警告標示牌，用以
    提醒用路人行經該路段應減速慢行，且該限速禁制標誌及警
    告標示牌之豎立位置明顯可見，並無遭樹木或其他物品所遮
    蔽，此有臺中縣警察局烏日分局99年8月11日中縣烏警交字
    第0990023287號函及檢附之舉發違規路段現場圖、現場照片
    3張在卷足憑，足徵該限速標誌及警告標示牌確係在警員所
    以移動式雷達測速儀器測速前方至少100公尺前設立，且於
    適當之位置豎立無訛。而行車速度應依標誌或標線之規定，
    道路交通安全規則第93條第1項前段定有明文，考其立法意
    旨，乃在求兼顧行車順暢及廣大用路人安全之維護，是前揭
    違規地點之速限設置為70公里，乃道路職權機關基於當地路
    況以及鄰近建築設施之功能與道路使用所為之專業、通盤考
    量，基於行政與司法機關之功能分立，本院對此速限之設置
    應予尊重；又雷達測速儀設置之目的，乃在敦促駕駛人依行
    車速限駕駛，以期在駕駛人避免受罰之心理下，達到依行車
    速限駕駛，進而維護行車安全之最大效益。是以，相關道路
    交通安全法規既係基於社會大眾用路之安全及避免發生事故
    等目的而訂定，屬社會大眾用路之基本依據，駕駛人於駕駛
    車輛時本即具有遵守相關規定以保障自身及他人行之安全之
    義務，前揭告示牌之設置，其作用在於提醒駕駛人注意行車
    速限，縱未於測速地點前100公尺設立警示告示牌，駕駛人
    仍應依速限行駛。從而，受處分人以上開情詞置辯，自非有
    據。
五、綜上所述，受處分人確有於上述時、地駕車，行車速度超過
    規定最高速限之違規，事證明確。原處分機關援引前揭道路
    交通管理處罰條例第40條及違反道路交通管理事件統一裁罰
    基準表之規定，裁處受處分人罰鍰1,800元，並依同條例第6
    3條第1項第1款記違規點數1點，核無違誤，受處分人執上開
    事由指摘原處分不當，求予撤銷，為無理由，應予駁回。
六、據上論斷，應依道路交通管理處罰條例第87條第2項，道路
    交通案件處理辦法第19條，裁定如主文。
中    華    民    國    99    年    9     月    8     日
                  交通法庭    法  官  簡芳潔
以上正本證明與原本無異。
如不服本裁定，應於收受送達後5日內向本院提出抗告狀。（應
附繕本）
                              書記官  余怜儀
中    華    民    國    99    年    9     月    8     日

司法院資訊處製作；財團法人民間司法改革基金會備份。
